臺灣桃園地方法院刑事判決　　　　　　　 96年度訴字第654號
公　訴　人　臺灣桃園地方法院檢察署檢察官
被　　　告　甲○○
上列被告因妨害自由案件，經檢察官提起公訴（95年度偵字第24
475 號），本院判決如下︰
    主  文
甲○○無罪。
    理  由
一、公訴意旨略以：被告甲○○受周瑤琴之託，催討其與乙○○
    間之債務，竟於民國95年10月29日16時20分許，夥同真實姓
    名、年籍不詳綽號「銘吉」、「許仔」之成年男子（以下簡
    稱「銘吉」、「許仔」），共同基於妨害自由之犯意聯絡，
    見乙○○將其所有車牌號碼為KC－6998號之自用小客車，停
    放桃園縣蘆竹鄉○○路與大新路口等候妻兒，遂趁其妻丁○○、其子姜○○（係兒童，真實姓名年籍詳卷）上車之際，
    被告自駕駛座強將乙○○推至副駕駛座，「銘吉」與「許仔
    」則分別自左右兩側將丁○○及姜○○強押進入該車後座，
    旋由被告駕駛該車將乙○○、丁○○、姜○○強行載走，途
    中並以頭套、毛毯將乙○○及丁○○之頭部掩蓋，嗣被告駕
    駛該車強行將乙○○、丁○○、姜○○強行押至桃園縣八德
    市某處空屋，商討如何處理上開債務糾紛，以此方式剝奪乙○○、丁○○及姜○○之行動自由，直至當日22時許，被告
    等人始釋放乙○○等3 人，由乙○○自行開車返家。因認被
    告所為，涉有刑法第302 第1 項之剝奪行動自由罪嫌。
二、按犯罪事實應依證據認定之，無證據不得認定犯罪事實；又
    不能證明被告犯罪者，即應諭知無罪之判決，刑事訴訟法第
    154 條第2 項、第301 條第1 項分別定有明文。次按認定不
    利於被告之事實，須依積極證據，苟積極證據不足為不利於
    被告事實之認定時，即應為有利於被告之認定，更不必有何
    有利之證據。又認定犯罪事實所憑之證據，雖不以直接證據
    為限，間接證據亦包括在內，然而無論直接或間接證據，其
    為訴訟上之證明，須達於通常一般人均不致有所懷疑，而得
    確信其為真實之程度，始得據為有罪之認定，此參諸最高法
    院30年上字第816 號及76年臺上字第4986號判例意旨甚明。
三、公訴人認被告涉有前揭犯行，無非以被告之供述及證人乙○○、丁○○等人於警詢及檢察官訊問時之證述為其所憑。惟
    訊據被告則堅決否認上揭犯行，辯稱：本案伊並沒有參與，
    伊剛出監時，在桃園地區的1 間小賭場工作，認識1 個姓名
    年籍不詳綽號「阿輝」的成年男子（以下簡稱「阿輝」），
    「阿輝」知道伊剛出監需要錢，所以就叫伊出來頂罪，並且
    承諾會給伊1 筆錢，「阿輝」還有叫1 個「阿良」（即丙○○）出來頂罪，「阿良」說他的假釋期間還很久，所以只頂
    開車的部分，伊在警詢、檢察官訊問時所講的內容都是「阿
    輝」教伊的，警詢中所說的「銘吉」、「許仔」都是伊朋友
    的外號，是伊自己隨便加上去的，一開始「阿輝」告訴伊判
    刑要判到一定的刑度假釋才會被撤銷，但是後來觀護人告訴
    伊只要被判刑，假釋都會被撤銷，伊才知道事情的嚴重性等
    語。
四、程序事項：
 (一)按「被告以外之人於審判外之言詞或書面陳述，除法律有規
    定者外，不得作為證據」，刑事訴訟法第159 條定有明文。
    關於證人乙○○於警詢中所為之供述，係被告以外之人於審
    判外所為之陳述，且公訴人未特予證明（自由證明）該等警
    詢筆錄具有較可信之特別情況，是依上開規定，該等警詢筆
    錄之記載，就證明構成犯罪之事實，固無證據能力，惟審酌
    證人乙○○於警詢中之供述並非非法取得，且其業於本院審
    理中具結作證，經被告為交互詰問完畢，被告於訴訟上之程
    序權，已受保障，是證人乙○○之前開供述，其瑕疵即經補
    正，而得作為其於審判期日所為證言之補強。
  (二)按被告以外之人於審判外之言詞或書面陳述，除法律有規定
    者外，不得作為證據，刑事訴訟法第159 條第1 項固有明文
    。然依同法第159 條之5 規定：「被告以外之人於審判外之
    陳述，雖不符前4 條之規定，而經當事人於審判程序同意作
    為證據，法院審酌該言詞陳述或書面陳述作成時之情況，認
    為適當者，亦得為證據。當事人、代理人或辯護人於法院調
    查證據時，知有第159 條第1 項不得為證據之情形，而未於
    言詞辯論終結前聲明異議者，視為有前項之同意」，其立法
    旨趣無非係慮及傳聞證據未經當事人之反對詰問予以核實，
    原則上先予排除，惟若當事人已放棄詰問或未聲明異議，基
    於證據資料愈豐富，愈有助於真實發見之理念，且強化言詞
    辯論主義，法院仍可承認該傳聞證據之證據能力。本件證人
    周瑤琴、丙○○、簡妤蓁在案發後，前往桃園縣警察局大園
    分局大竹派出所製作筆錄，於詢問過程中，製作筆錄之員警
    未有何強暴、脅迫或以其他不正方法等情事，是以證人周瑤
    琴、丙○○、簡妤蓁之警詢筆錄依法雖屬傳聞證據，原不具
    證據能力，然渠等陳述既未經檢察官及被告就渠等證據能力
    表示異議，於審判程序中亦經本院提示並告以要旨，且各由
    檢察官及被告表示意見，復審酌該等言詞陳述作成時之外部
    情況並無不當，自具有特別可信性，本院自得逕以卷附證人
    周瑤琴、丙○○、簡妤蓁警詢筆錄採為認定事實之依據。
  (三)按被告以外之人於審判外之陳述，雖不符前4 條之規定，而
    經當事人於審判程序同意作為證據，法院審酌該言詞陳述或
    書面陳述作成時之情況，認為適當者，亦得為證據，當事人
    、代理人或辯護人於法院調查證據時，知有第159 條第1 項
    不得為證據之情形，而未於言詞辯論終結前聲明異議者，視
    為有前項之同意。刑事訴訟法第159 條之5 定有明文。檢察
    官及被告於本院準備程序及審判程序均明確表示，其對於卷
    附委託書1 份之證據能力部分（偵卷第24頁至第26頁），均
    同意援用，是就上開證據之證據能力部分，依刑事訴訟法第
    159 條之5 之規定，上揭書證部分，應具有證據能力。
五、經查：
  (一)被告於警詢、檢察官訊問時雖曾自白：伊沒有強押乙○○上
    車，伊有敲乙○○的車窗玻璃，乙○○就將車門打開，伊上
    車後就將乙○○推到副駕駛座，當時伊坐在駕駛座上駕車，
    左後方是「銘吉」、右後方是「許仔」，伊從大園交流道上
    東西向聯絡道往八德方向行駛，從八德交流道下來後往八德
    市區○○路上一直與乙○○商討要如何解決債務問題，後來
    發現有空屋，就將乙○○帶下車，進入空屋內商討債務問題
    云云（見偵卷第7 頁、第71頁）。惟據證人丁○○於本院審
    理時證述：95年10月29日16時20分許，伊在桃園縣蘆竹鄉來
    店書局買東西，約10幾分鐘後走出書局，在門口正要上車時
    ，突然有人拉扯不讓伊上車，後來對方將伊推上車後，等伊
    被推上車時，看見伊先生乙○○從駕駛座被推到副駕駛座，
    另1 名歹徒從副駕駛座車門進來，將乙○○擠在副駕駛座上
    ，另1 個歹徒將伊推上車後就坐在右後方位置，當時伊的小
    孩姜○○坐在左後方，伊坐在後座中間，被告的聲音不像那
    3 名歹徒，長的也不像，被告不是車上的那3 個人等語（見
    本院卷第72頁至第74頁、第84頁），證人乙○○於本院審理
    時證述：當天伊與太太丁○○及兒子姜○○出去買東西，開
    車從家裡出發，兜一兜就到了大竹，小孩說要買東西，伊就
    停在來店書店，丁○○就帶著小孩下去買東西，約過了15分
    鐘，丁○○要上車時，突然有3 名男子，1 個在後座右方的
    男子就跟著丁○○上車，另外1 名男子從駕駛座敲伊的玻璃
    要伊開門，伊回頭看丁○○，發現那名歹徒推著丁○○喝令
    她上車，後來右後方的歹徒就將伊駕駛座的鎖打開，此時副
    駕駛座的車門也被打開，有1 名男子從副駕駛座進來，將伊
    從駕駛座拉過去，而在駕駛座門外的男子也開門，將伊從駕
    駛座推過去，伊就與另1 名男子擠在副駕駛座，前面就坐了
    3 個人，第3 個歹徒就坐在後座的右後方，丁○○及小孩就
    被推到左後方，後來歹徒就開車到1 個空地，從空地離開後
    ，伊就被帶到另1 個歹徒的車上，丁○○及小孩還留在原來
    的車上，後來就被載往1 棟公寓的2 樓，在公寓裡除了原來
    的3 個歹徒外，另外還有5 、6 個人進出，歹徒就拿游木樹
    的起訴書問伊要如何處理，在場伊沒有聽到歹徒的姓名或綽
    號，隔了1 段時間，歹徒說要讓伊回家，就將車鑰匙交給伊
    ，印象中伊好像沒有看見被告，伊的眼鏡有被歹徒打掉，看
    不清楚，當時很害怕，而且天色已經暗了，伊只記得後座的
    歹徒比較壯，前面的2 個歹徒是中等身材，當天3 名歹徒的
    個子都比被告高，而且聲音也不像，當天沒有看見被告等語
    （見本院卷第74頁至第84頁），被告上開自白中，關於3 名
    歹徒進入車內之方式、在車內位置、中途證人乙○○是否有
    換車等情節，均與上開證人乙○○、丁○○證述之內容不符
    ，被告之自白是否與事實相符，已屬存疑；參酌本件證人乙○○、丁○○係被害人，渠等對於案發情節於警詢、檢察官
    訊問及本院審理時證述之內容均相符，證人乙○○、丁○○
    之證詞應具有相當的可信度，證人乙○○、丁○○與被告並
    不相識，且無素怨，並無偏袒或誣陷被告之必要，觀諸證人
    乙○○、丁○○雖對於當日歹徒之容貌記憶模糊，然被告之
    身形、聲音，均與證人乙○○、丁○○印象中之3 名歹徒相
    異，是依證人乙○○、丁○○之證述，被告當日並無在現場
    ，應堪認定。
  (二)被告於警詢、檢察官訊問時所為之自白，與證人乙○○、丁○○所述之內容並不相符合，而證人乙○○、丁○○復堅稱
    本案案發過程未見過被告，被告於警詢、檢察官訊問時所為
    之自白，尚難認與事實相符，而卷內亦無其他證據足以佐證
    被告與到場之3 名歹徒有何犯意聯絡及行為分擔，公訴人所
    舉之證據無法證明被告於案發時犯有前述犯行，揆諸上述規
    定，自屬不能證明其犯罪。
六、綜上所述，本件被告雖於警詢及檢察官訊問時自白犯罪，然
    經調查證據結果，認其自白顯與事實不符，且亦查無其他證
    據足資證明被告有參與本件犯罪，揆諸前開法律規定，即應
    為被告無罪之諭知。
七、至被告所涉頂替罪嫌，應由檢察官另為適法之處理。
據上論斷，應依刑事訴訟法第301 條第1 項，判決如主文。
本案經檢察官蔡正雄到庭執行職務。
中　　華　　民　　國　　96　　年　　9 　　月　　18　　日
                  刑事第四庭  審判長法　官　黃斯偉
                                    法  官  陳可薇
                                    法  官  張淑華
以上正本證明與原本無異
如不服本判決書應於送達後10日內向本院提出上訴狀
                                    書記官　鄭嘉惠
中　　華　　民　　國　　96　　年　　9 　　月　　18　　日
